【裁判字號】    99,財管,153
【裁判日期】    991230
【裁判案由】    選任遺產管理人
【裁判全文】
臺灣臺北地方法院民事裁定             99年度財管字第153號
聲  請  人  劉春心
上列聲請人聲請指定被繼承人李清河遺產管理人事件，本院裁定
如下：
    主      文
指定劉春心為被繼承人李清河之遺產管理人。
准對被繼承人李清河（男、民國49年6 月11日出生，身分證統一
編號：Ｚ000000000號，民國99年7 月18日死亡，生前住台北市○
○區○○街101巷4弄15號）之繼承人為承認繼承之公示催告。
被繼承人之大陸地區以外之繼承人，應自前項公示催告最後登載
新聞紙之日起，壹年內承認繼承；其大陸地區之繼承人，應自被
繼承人死亡之日起參年內以書面向本院為繼承之表示，上述期限
屆滿，無繼承人承認繼承時，被繼承人之遺產，於清償債權，並
交付遺贈物後，如有剩餘即歸屬國庫。
被繼承人之債權人及受遺贈人，應自本公示催告最後登載新聞紙
之日起壹年陸個月內，報名債權及為願受遺贈與否之聲明，如不
於上述期間內為報名或聲明者，僅得就剩餘財產行使其權利。
劉春心應於本裁定確定之日起貳拾日內將本裁定登載公報、新聞
紙或其他相類之傳播工具，並將登載證據檢送本院，逾期視為撤
回公示催告之聲請。
程序費用由被繼承人之遺產負擔。
    理  由
一、本件聲請意旨略以：被繼承人李清河於99年7 月18日死亡，
    被繼承人無配偶與子女，第二、三順位法定繼承人皆已拋棄
    繼承，第四順位繼承人亦已死亡，被繼承人尚遺有兩造母親
    靈骨塔1/7權利，價值194,286元，因被繼承人父親年事已高
    ，其餘親屬均不願管理其遺產，聲請人係被繼承人之妹，對
    於相對人遺產之管理，具有法律上之利害關係，爰依法聲請
    選任遺產管理人等語。
二、按先順序繼承人均拋棄繼承時，由次順序之繼承人繼承，其
    次順序之繼承人有無不明或第四順序之繼承人均拋棄繼承時
    ，準用關於無人承認繼承之規定；再按繼承開始時，繼承人
    之有無不明者，由親屬會議於1 個月內選定遺產管理人，並
    將繼承開始及選定遺產管理人之事由，向法院報明；親屬會
    議依前條規定為報明後，法院應依公示催告程序，定6 個月
    以上之期限，公告繼承人，命其於期限內承認繼承；又無親
    屬會議或親屬會議未於前條所定期限內選定遺產管理人者，
    利害關係人或檢察官，得聲請法院選任遺產管理人，並由法
    院依前項規定為公示催告，民法第1176條第6 項、第1177條
    、第1178條分別定有明文。是繼承開始時，繼承人有無不明
    ，而無親屬會議或親屬會議未於繼承開始時1 個月內選定遺
    產管理人者，利害關係人即得聲請法院選任遺產管理人，並
    不以先行召集親屬會議為法院選任遺產管理人前置程序之必
    要。
三、本院經查：聲請人主張被繼承人李清河並無繼承人，因被繼
    承人尚遺有兩造母親靈骨塔1/7權利，價值194,286元，又被
    繼承人之親屬並無意願管理被繼承人之遺產，且被繼承人自
    99年7月18日死亡迄今已逾5個月，顯逾民法第1177條所定1
    個月時間，其間既無親屬會議選任之遺產管理人向聲請人為
    處理債務之表示，依通常情形，可認聲請人主張無親屬會議
    或即有親屬會議亦無選任遺產管理人之事實為真。故依首揭
    法條規定，自得由利害關係人提出聲請指定遺產管理人並為
    承認繼承之公告。本件聲請人為被繼承人李清河之妹，與被
    繼承人共有兩造母親靈骨塔之權利，自屬利害關係人，爰依
    法為被繼承人李清河聲請選任聲請人劉春心為遺產管理人且
    為承認繼承之公示催告。
四、按公示催告之公告，應黏貼於法院之公告處，並登載於公報
    、新聞紙或其他相類之傳播工具。前項登載公報、新聞紙或
    其他相類之傳播工具之日期或期間由法院定之。聲請人未依
    前項規定登載者，視為撤回公示催告之聲請。民法第1179條
    第1項第3款、民事訴訟法第542 條定有明文。本院既准對於
    被繼承人李清河之繼承人為承認繼承之公示催告，爰併依上
    開規定裁定如主文第4項所示。
五、依非訟事件法第157條，裁定如主文。
中    華    民    國    99    年    12    月    30    日
                  家事法庭法  官   郭淑貞
以上正本係照原本作成。
如對本裁定抗告，須於裁定送達後 10 日之不變期間內，向本院
提出抗告狀。
中    華    民    國    99    年    12    月    30    日
                          書記官   張詠忻

司法院資訊處製作；財團法人民間司法改革基金會備份。
